臺灣板橋地方法院民事判決　　　　　　 100年度訴字第1353號
原　　　告　徐寶三
訴訟代理人　李志正律師
　　　　　　羅子武律師
上　一　人
複　代理人　王昜鈞
被　　　告　宋明正
上列當事人間請求債務人異議之訴事件，經本院於民國100 年7
月29日言詞辯論終結，判決如下：
    主  文
本院一百年度司執字第二一八０一號清償票款強制執行事件之強
制執行程序應予撤銷。
訴訟費用由被告負擔。
    事實及理由
一、原告主張：
    本件被告係以二份本票裁定並轉為債權憑證之文件，作為執
    行名義向原告為強制執行之請求，而二份本票裁定之內容分
    別為：臺灣板橋地方法院84年度票字第5021號之本票裁定（
    原證1 ）及臺灣臺北地方法院83年度票字第6359號，然而，
    不論係依據上開二份之本票裁定或轉為債權憑證之文件，均
    應已罹時效，茲分別說明之：
（一）臺灣板橋地方法院債權憑證：
    1.民國100 年1 月3 日板院輔89執竹字第22301 號（原證2
      ）：原告於83年4 月9 日簽發如附表一所示5 紙本票，依
      票據法第22條第1 項規定，分別應於86年8 月1 日、86年
      10月1 日、86年12月1 日、87年2 月1 日、87年4 月1 日
      屆滿三年時效完成（參原證2 ）。
    2.然被告於89年12月7 日向鈞院民事執行處聲請強制執行，
      其執行無實益而換發債權憑證，其執行金額為新臺幣（下
      同）479,600 元整。因被告遺失原債權憑證而竟遲至99
      年底始聲請補發並遲至100 年3 月9 日始聲請強制執行；
      又經原告閱卷後，發現系爭債權憑證於85年核發後，均未
      見被告曾聲請換發債權憑證。
    3.承上所述，系爭債權憑證之債權應業已時效完成而消滅，
      原告特援引民法第144 條第1 項規定，拒絕給付，故而被
      告不得據此業已罹於時效之債權之執行名義再向原告為強
      制執行。
（二）臺灣板橋地方法院債權憑證：
    1 100 年1 月20日板院輔85執洪字第212 號（原證3 ）: 原
      告於81年7 月15日及81年12月27日簽發如附表二所示本票
      ，依票據法第22條第1 項規定，分別應於85年1 月1 日及
      85 年6月28日、85年8 月28日屆滿三年（參原證3 ）。
    2.然被告於85年度向臺灣板橋地方法院民事執行處聲請強制
      執行，其執行無實益而換發債權憑證，其執行金額為524,
      000 元整。因被告遺失原債權憑證而竟遲至99年底始聲請
      補發並遲至100 年3 月9 日始聲請強制執行；又經原告閱
      卷後，發現系爭債權憑證於85年核發後，均未見被告曾聲
      請換發債權憑證，更未見其執行名義之原卷。
（三）承上所述，系爭為執行名義之債權憑證之債權應業已時效
      完成而消滅，原告特援引民法第144 條第1 項規定，拒絕
      給付，故而被告不得據此業已罹於時效之債權之執行名義
      再向原告為強制執行等語。
（四）聲明:
      鈞院100 年度司執字21801 號強制執行程序應予撤銷。
二、被告則以：
（一）被告於84年間持原告開立如附表1 本票5 張，向鈞院聲請
      准許強制執行，經鈞院84年度票字第5021號裁定准許強制
      執行，並聲請強制執行全未受償，經鈞院90年1 月15日核
      發債權憑證（89年執竹字第22301 號；100 年1 月3 日再
      予補發）。
（二）被告於83年間持原告開立如附表2 本票3 張，向臺灣臺北
      地方法院83年度票字第6359號裁定准許強制執行，並向鈞
      院聲請強制執行全未受償，經鈞院85年1 月25日核發債權
      憑證（85年執洪字第212 號；100 年1 月20日補發）。
（三）被告於100 年3 月9 日持前二債權憑證聲請強制執行（
      100 年執字第21801 號）。
（四）原告欠錢要還，原告不還錢怎可以說時效消滅。
（五）聲明:
      駁回原告之訴
三、本件不爭執事項：
（一）被告於84年間持原告開立如附表1 本票5 張，向鈞院聲請
      准許強制執行，經鈞院84年度票字第5021號裁定准許強制
      執行，並聲請強制執行全未受償，經鈞院90年1 月15日核
      發債權憑證（89年執竹字第22301 號；100 年1 月3 日再
      予補發）。
（二）被告於83年間持原告開立如附表2 本票3 張，向臺灣臺北
      地方法院83年度票字第6359號裁定准許強制執行，並向鈞
      院聲請強制執行全未受償，經鈞院85年1 月25日核發債權
      憑證（85年執洪字第212 號；100 年1 月20日補發）。
（三）被告於100 年3 月9 日持前二債權憑證聲請強制執行（
      100 年執字第21801 號）。
四、本件應審酌原告主張被告所持執行名義所示之請求權消滅時
    效已完成，有無理由？
（一）按票據法第二十二條第一項規定，執票人對本票發票人之
      權利，自到期日起算三年，三年間不行使者，因時效而消
      滅。又消滅時效，因起訴而中斷；開始執行行為或聲請強
      制執行與起訴有同一效力：時效中斷者，自中斷之事由終
      止時，重行起算，亦分別為民法第一百二十九條第一項、
      第二項、第一百三十七條第一項所明定。是聲請強制執行
      雖可發生中斷時效之效力，惟於該強制執行事件終結時，
      中斷之時效應重行起算，而執行法院依強制執行法第二十
      七條規定，於債務人無財產可供執行，或雖有財產經強制
      執行後所得數額仍不足清償債務時，發給債權人債權憑證
      ，亦為執行程序終結之原因之一，其因開始執行而中斷之
      時效，即應由此重行起算。再按經確定判決或其他與確定
      判決有同一效力之執行名義所確定之請求權，其原有消滅
      時效期間不滿五年者，因中斷而重行起算之時效期間為五
      年，民法第一百三十七條第三項固定有明文。惟所謂「與
      確定判決有同一效力之執行名義」係指實體上爭執業已確
      定者而言，按法律所以規定短期消滅時效，係以舉證困難
      為主要目的，如請求權經法院判決確定，或和解、調解成
      立者，其實體權利義務關係業已確定，不再發生舉證問題
      ，為保護債權人之合法利益，以免此種債權人明知債務人
      無清償能力，仍須不斷請求強制執行或為其他中斷時效之
      行為，並為求其與強制執行法第四條第三項規定相呼應，
      所以有民法第一百三十七條第三項延長時效期間為五年之
      規定；而本票執票人依票據法第一百二十三條規定，聲請
      法院裁定許可對發票人強制執行，係屬非訟事件，此項裁
      定並無確定實體上法律關係存否之實質確定力，自非與確
      定判決有同一效力之執行名義，執票人之請求權消滅時效
      期間，並不能因取得法院許可強制執行之裁定而延長為五
      年，最高法院八十三年台上字第二六七五號判決明揭上旨
      。
（二）查被告持有原告於83年4 月9 日所簽發5 紙如附表一所示
      本票，經聲請臺灣板橋地方法院依票據法第123 條，以84
      年票字第5021號民事裁定准許強制執行（不具有與確定判
      決有同一效力之執行名義）。經被告持系爭執行名義，聲
      請本院強制執行後，本院於85年1 月25日以板院通民執竹
      字第003603號核發債權憑證。因被告遺失原債權憑證而於
      99 年 底聲請補發並於100 年3 月9 日始聲請強制執行；
      另被告持有由原告分別於81年7 月15日簽發及81年12月27
      日簽發，如附表二所示本票兩紙，經聲請臺灣板橋地方法
      院依票據法第123 條，以83年票字第6359號民事裁定准許
      強制執行，經被告持系爭執行名義，聲請本院強制執行後
      ，本院於85年1 月25日以板院瑞民執洪字第04564 號核發
      債權憑證。因被告遺失原債權憑證而於99年底聲請補發並
      於100 年3 月9 日始聲請強制執行。據前所述，則該強制
      執行終結時點分別為85年1 月25日及90年1 月15日。而債
      權憑證係屬強制執行第四條第一項第六款之執行名義。是
      本件被告以原告所簽發之本票聲請法院准許強制執行，行
      使本票上之權利，其消滅時效期間為三年，嗣本院分別於
      85年1 月25日及90年1 月15日發給被告債權憑證，時效中
      斷事由終止，被告之本票票款請求權自取得債權憑證之翌
      日即85年1 月26日及90年1 月16日起，時效重新起算，且
      消滅時效期間仍為票據法第22條第1 項所定之三年，其時
      效期間應分別於88年1 月26日及93年1 月16日屆滿，被告
      遲至100 年3 月9 日方持前揭債權憑證聲請強制執行，其
      執行名義上之請求權已罹消滅時效。是原告主張被告所持
      執行名義所示之請求權消滅時效已完成，請求判決不許強
      制執行，為有理由。
五、綜上所述，原告主張系爭為執行名義之債權憑證之債權應業
    已時效完成而消滅。從而，原告依民法第144 條第1 項規定
    ，得拒絕給付，被告不得據此業已罹於時效之債權之執行名
    義再向原告為強制執行等語，本院院100 年度司執字21801
    號聲請強制執行程序應予撤銷，為有理由，應予准許。
六、本件事證已臻明確，兩造其餘攻擊防禦方法及證據，核與判
    決結果不生影響。
七、結論：原告之訴為有理由，依民事訴訟法第78條，判決如主
    文。
中    華    民    國  100     年    8     月    8     日
                  民事第二庭    法  官  張谷輔
以上正本係照原本作成
如對本判決上訴，須於判決送達後20日內向本院提出上訴狀。如
委任律師提起上訴者，應一併繳納上訴審裁判費。
中    華    民    國  100     年    8     月    8     日
                                書記官  尤秋菊
附表一
┌──┬─────┬──────┬──────┬─────┐
│編號│發  票  日│票 面 金 額 │到   期   日│票據號碼  │
│    │          │（新 臺 幣）│            │          │
├──┼─────┼──────┼──────┼─────┤
│001 │83年4月9日│100,000元   │84年1月31日 │38159     │
├──┼─────┼──────┼──────┼─────┤
│002 │83年4月9日│100,000元   │83年11月31日│38158     │
├──┼─────┼──────┼──────┼─────┤
│003 │83年4月9日│100,000元   │83年9月31日 │38157     │
├──┼─────┼──────┼──────┼─────┤
│004 │83年4月9日│79,600元    │84年3月31日 │38160     │
├──┼─────┼──────┼──────┼─────┤
│005 │83年4月9日│100,000元   │83年7月31日 │38156     │
└──┴─────┴──────┴──────┴─────┘
附表二
┌──┬──────┬──────┬──────┬──────┐
│編號│發   票   日│票 面 金 額 │到期日      │利息起算日  │
│    │            │（新 臺 幣）│            │            │
├──┼──────┼──────┼──────┼──────┤
│001 │81年12月27日│224,000元   │82年8月27日 │82年8月27日 │
├──┼──────┼──────┼──────┼──────┤
│002 │81年7月15日 │100,000元   │81年12月31日│81年12月31日│
├──┼──────┼──────┼──────┼──────┤
│003 │81年12月27日│200,000元   │82年6月27日 │82年6月27日 │
└──┴──────┴──────┴──────┴──────┘